臺灣高雄地方法院刑事判決　　　　　　 94年度簡上字第556號
上　訴　人　戊○○
　　　　　　　　　　戶高雄縣鳳山市○○路537號8樓之2
輔　佐　人　丁○○
上列上訴人因詐欺案件，不服本院高雄簡易庭94年度簡字第556
號刑事第一審判決（聲請簡易判決處刑案號：臺灣高雄地方法院
檢察署93年度偵緝字第160 號），提起上訴，本院管轄之第二審
合議庭審理、判決如下：
    主  文
上訴駁回。
    事實及理由
一、本案經本院審理結果，認原審認定被告戊○○涉犯刑法第30
    條第1 項前段、第339 第1 項之幫助連續詐欺取財罪，判處
    有期徒刑4 月，並諭知易科罰金，以300 元折算1 日，其認
    事、用法均無不合，量刑亦稱允當，應予維持，並引用原審
    判決書記載之事實、證據及理由（詳如附件）。
二、上訴人即被告之上訴意旨略以：本案既無人證，又未錄音、
    錄影，更無直接證據，因此檢察官認被告有罪，僅憑主觀推
    測，而未舉出積極證據，證明被告究於何時、何地將存摺等
    物交予詐欺集團。實則，金融卡或信用卡之密碼，可藉由入
    侵電腦或側錄等方式取得。況且，提領款項之自動櫃員機既
    有錄影設備，檢警為何不按圖索驥逮捕嫌犯後與被告對質。
    又既然詐騙集團已告知被害人乙○○、丙○○渠等之信用卡
    遭盜刷，渠等並非禁治產人，為何不立即報警，反而任由犯
    罪集團設陷之理。實則，系爭帳戶之提款卡等物，被告一開
    始是帶在身上，但不知在何處遺失，直到94年5 月24日才去
    辦理掛失。之後，被告將提款卡等物放在機車內，後來經被
    告太太告知，該機車置物箱被撬開，被告才想起來帳戶的事
    ，但因帳戶內只剩一百多元，因此才未馬上報警。為此，請
    求撤銷原判決，更為無罪之判決。
三、經查，檢察官係起訴被告以提供銀行帳戶之提款卡等物的方
    式幫助詐欺，而未認定被告係實際以電話向被害人行騙之人
    ，亦未認定被告是提領款項之人；且類此之行騙過程中，收
    購存摺、提領款項之人多非同一人，因此實無調閱錄影帶之
    必要。其次，被告雖稱銀行帳戶之提款卡遺失，但既未報警
    ，原難遽信。況且，被告稱系爭帳戶於94年5 月24日掛失，
    申辦重新啟用後旋又遺失，實亦違常情。尤有甚者，詐騙集
    團既知利用他人之帳戶掩飾犯罪所得，當知社會上一般正常
    之人如帳戶存摺、提款卡、印鑑遭竊或遺失，為防止拾得或
    竊得之人盜領其存款或做為不法使用而徒增訟累，必於發現
    後立即報警或向金融機構辦理掛失止付，在此情形下，如仍
    以該帳戶作為犯罪工具，則在渠等向他人詐騙，並誘使被害
    人將款項匯入該帳戶後，極有可能因帳戶所有人掛失止付而
    無法提領，則渠等大費周章從事於犯罪之行為，甘冒犯罪後
    遭追訴、處罰之風險，卻只能平白無故替原帳戶所有人匯入
    金錢，而無法得償犯罪之目的，是以犯罪集團若非確定該帳
    戶所有人不會報警或掛失止付，以確定渠等能自由使用該帳
    戶提款、轉帳，當不至於以該帳戶從事犯罪。綜上論述，被
    告辯稱遺失帳戶之存摺等物，顯不足採，其確有將上開帳戶
    之存摺、提款卡及密碼提供予前揭不詳之人用以當作詐騙工
    具使用之事實，應堪認為真實。
四、核被告所為，係犯刑法第339 條第1 項詐欺取財罪之幫助犯
    。又被告提供自己之存摺、提款卡予他人幫助犯詐欺罪，所
    為係詐欺罪構成要件以外之行為，為幫助犯，依刑法第30條
    第2 項規定，按正犯之刑減輕之。又被告前因偽造文書等案
    件（前科表記載違反電信法等案件），於88年11月9 日，經
    本院以88年度訴字第1247號判決判處有期徒刑3 月，因未上
    訴而確定；復因軍法逃亡案件，經軍事審判機關判處有期徒
    刑1 年10月確定。而上開案件經本院以89年度聲字第362 號
    裁定應執行有期徒刑2 年後，戊○○於89年11月17日縮短刑
    期假釋出監，至90年5 月1 日交付保護管束期滿止，因未撤
    銷假釋而視為執行完畢等情，有臺灣高等法院被告全國前案
    紀錄表、臺灣高雄地方法院檢察署刑案資料查註紀錄表在卷
    可參。又刑法第49條規定：「累犯於前所犯罪依軍法或於國
    外法院受裁判者，不適用之。」，係指前之犯罪均依軍法裁
    判。如前之犯罪中，除有經司法機關判處有期徒刑確定外，
    另因軍中逃亡罪經軍法機關判處有期徒刑確定，並經裁定定
    執行刑，則該定執行刑之裁定尚非屬刑法第49條所規定之前
    所犯罪係依軍法裁判。亦即刑法第47條規定所謂受有期徒刑
    之執行完畢，或受無期徒刑，或有期徒刑一部之執行，其執
    行並不以普通監獄之執行為限。因此所定應執行刑，既有一
    部分係由司法機關判處有期徒刑確定，則與刑法第49條之規
    定不合。因此不論定執行刑後，係在軍事監獄或普通監獄執
    行，執行完畢後五年內再犯有期徒刑以上之罪，均應論以累
    犯（司法院83廳刑一字第00932 號函曾同採此見解）。因此
    ，被告所犯偽造文書之罪受有期徒刑執行完畢後，5 年內再
    犯本件有期徒刑以上之罪，為累犯，應依刑法第47條之規定
    ，加重其刑，並依法先加而後減。原審以被告罪證明確，依
    刑事訴訟法第449 條第1 項但書、第454 條2 項、刑法第30
    條第2 項、第339 條第1 項、第41條第1 項前段、罰金罰鍰
    提高標準條例第1 條前段及第2 條規定（註：贅引刑法第56
    條，及漏引刑法第30條第1 項前段，均併予以更正及補充）
    ，並審酌被告提供帳戶供詐欺犯罪者方便行騙財物，助長騙
    風，行為可議，惟念其思慮不周，致觸本案之罪，及被害人
    受騙之金額等一切情狀，量處有期徒刑4 月，並諭知如易科
    罰金之折算標準，其認事用法核無違誤，所處之刑亦屬適當
    。被告上訴意旨否認犯罪，指摘原判決不當而請求撤銷原判
    決，為無理由，應予駁回。
據上論斷，應依刑事訴訟法第455 條之1 第1 項及第3 項、第37
3 條、第368 條，判決如主文。
本案經檢察官甲○○到庭執行職務。
中    華    民    國    94    年   12   月      22    日
                  刑事第三庭  審判長法  官  洪碩垣
                                    法  官  張金柱
                                    法  官  劉惠娟
以上正本證明與原本無異。
不得上訴。
中　　華　　民　　國　　94　　年　　12　　月　　26　　日
　　　　　　　　　　　　　　　　　　書記官  盧聰明
附錄所犯法條：
刑法第339 條第1 項
意圖為自己或第三人不法之所有，以詐術使人將本人或第三人之
物交付者，處五年以下有期徒刑、拘役或科或併科一千元以下罰
金。
